臺灣新北地方法院民事裁定
111年度消債清字第13號
聲  請  人  
即 債務 人  蘇志勇    



代  理  人  葉力豪律師（法扶律師）
上列當事人因消費者債務清理條例聲請清算事件，本院裁定如下
：
    主  文
債務人蘇志勇自中華民國111年6月23日下午4時起開始清算程序
。
本件命司法事務官進行清算程序。
    理  由
一、按債務人不能清償債務或有不能清償之虞者，得依本條例所
    定更生或清算程序，清理其債務，消費者債務清理條例（下
    稱消債條例）第3條定有明文。又按消債條例第83條第1項、
    第16條第1項法院開始清算程序之裁定，應載明其年、月、
    日、時，並即時發生效力；法院裁定開始清算程序後，得命
    司法事務官進行清算程序，必要時，得選任律師、會計師或
    其他適當之自然人或法人1人為監督人或管理人。
二、聲請意旨略以：聲請人現任職金門家禽行從事送貨員業務，
    每月薪資新臺幣（下同）28,000元，其名下除機車1輛外無
    任何財產，每月收入扣除個人基本生活費、父母扶養費後，
    無法清償債務。又債務人無擔保或無優先權之債務總額為6,
    706,785元，未逾1,200萬元，且於消債條例施行後，曾依消
    債條例第151條第1項向本院聲請前置調解，惟調解期日實際
    最大債權金融機構國泰世華商業銀行股份有限公司（下稱國
    泰銀行）提供分180期，年利率5％，月付9,967元之還款方案
    ，聲請人仍無法負擔而調解不成立，復未經法院裁定開始更
    生清算程序或許可和解或宣告破產，爰向本院聲請清算等語
    。
三、經查：
㈠、關於前置協商之要件：聲請人於民國110年10月20日向本院聲
    請消費者債務清理之調解，最大債權銀行國泰銀行固提供分
    180期，年利率5％，月付9,967元之還款方案，然聲請人仍無
    法負擔而調解不成立，有財團法人金融聯合徵信中心查詢當
    事人綜合信用報告回覆書、本院110年12月23日調解不成立
    證明書（見司消債調卷第9至11頁反面、第111頁）在卷可稽
    ，並經本院職權調取本院110年度司消債調卷第822頁卷宗核
    閱屬實，堪可採認。
㈡、關於債務總額：聲請人陳報其無擔保或無優先權債務總額為6
    ,706,785元，惟核對國泰銀行出具之前置調解債權明細表、
    國泰銀行、台新國際商業銀行股份有限公司、台新資產管理
    股份有限公司、摩根聯邦資產管理股份有限公司、台灣金聯
    資產管理股份有限公司、良京實業股份有限公司、滙誠第一
    資產管理股份有限公司、新光行銷股份有限公司、新加坡商
    艾星國際有限公司臺灣分公司陳報狀、財團法人金融聯合徵
    信中心當事人綜合信用報告（見司消債調卷第107至110、32
    、33、80至102、51至54、59至65、66至70頁反面、55至58
    、40至50、73至79、35至39頁），其無擔保金融機構債務應
    為4,580,349元（計算式：2,012,613＋482,961＋857,535＋1,2
    27,240）、非金融機構債務至少應為9,753,861元（計算式
    ：1,024,699＋2,374,447＋1,425,900＋1,610,935＋915,073＋73
    1,454＋1,136,480＋401,652＋130,921＋2,300，因尚有非金融
    機構元大國際資產管理股份有限公司未陳報而未確定），是
    其無擔保債務總額至少為14,334,210元（計算式：4,580,34
    9＋9,753,861），已逾1,200萬元。
㈢、關於聲請人之財產及收入：聲請人名下除機車1輛外無任何財
    產，經核聲請人全國財產稅總歸戶財產查詢清單、法務部保
    險犯罪防治通報資訊連結作業系統之高額壽險資訊連結作業
    查詢結果、臺北圓環郵局郵政存簿儲金簿封面暨內頁、普通
    重型機車行車執照、臺灣集中保管結算所之集保戶往來參加
    人明細資料表（含帳號）、保管帳戶客戶餘額表、客戶存券
    異動明細表、投資人於各專戶無資料明細表、投資人於清算
    交割銀行未開戶明細表、中華民國人壽保險商業同業公會保
    險業通報作業資訊系統資料查詢結果回覆書、結果表、國泰
    銀行民生分行活期儲蓄存款存摺封面暨內頁、中國信託銀行
    天母分行台幣帳戶存摺存款封面暨內頁、臺北富邦商業銀行
    汐止分行各類存款歷史對帳單、第一銀行八德分行活期儲蓄
    存款存摺封面暨內頁、存款存摺客戶歷史交易明細表、上海
    商業儲蓄銀行東臺北分行全行存款往來交易明細查詢、中華
    郵政股份有限公司客戶歷史交易清單（見司消債調卷第12頁
    、本院卷第35至38、55至57、95至105、119至120、121至21
    5頁）可證，除應增列保險契約9份、存款200元外，其餘堪
    信聲請人此部分之主張為真；聲請人之收入部分，依聲請人
    財政部北區國稅局108、109年度綜合所得稅各類所得資料清
    單（見司消債調卷第13至14頁），其2年間給付總額皆為0元
    ，惟上開資料僅係作為報稅之用，依其陳報現任職金門家禽
    行從事送貨員業務，每月薪資新臺幣（下同）28,000元，無
    領取各項補助，有收入證明切結書、勞工保險被保險人投保
    資料表、新北市政府社會局111年2月7日新北社助字第11102
    12609號函、在職證明書（見司消債調卷第15至16頁反面、
    本院卷第45、77頁）為證，又聲請人經法律扶助基金會律師
    代理，聲請人應已明瞭陳述不實將遭受之不利益，故本院暫
    以28,000元列計其每月收入。
㈣、聲請人陳稱其每月個人必要生活費用為19,541元（包含膳食
    費9,000元、手機費599元、交通費1,280元、房租電費及瓦
    斯費5,400元、雜費2,500元、健保費841元），僅提出租期1
    10年2月5日至111年2月4日房屋租賃契約書、房東玉山銀行
    三重分行活期儲蓄存款存摺封面、全民健康保險保險費及滯
    納金欠費明細表、衛生福利部中央健康保險署繳款單（見司
    消債調卷第17至18頁反面、本院卷第53、75頁）為憑，未提
    出完整單據，惟按債務人生活所必需，以最近一年衛生福利
    部或直轄市政府所公告當地區每人每月最低生活費1.2倍計
    算其數額並應斟酌債務人之其他財產；受扶養者之必要生活
    費用，準用第一項規定計算基準數額，並依債務人依法應負
    擔扶養義務之比例認定之；債務人聲請更生或清算時所提財
    產及收入狀況說明書，其表明每月必要支出之數額，與本條
    例第64條之2第1項、第2項規定之認定標準相符者，毋庸記
    載原因、種類及提出證明文件，消債條例第64條之2第1、2
    項及消債條例施行細則第21條之1第3項分別定有明文。查本
    件聲請人主張每月個人必要生活費用為19,541元，核與消債
    條例第64條之2所定依新北市政府公告111年每人每月最低生
    活費15,800元之1.2倍即18,960元大致相符，應屬合理可採
    。至聲請人父母親扶養費分別為4,000元、2,000元部分，有
    戶籍謄本、父親名下臺北東園郵局郵政存簿儲金簿封面暨內
    頁、母親名下國泰銀行民生分行活期儲蓄存款存摺封面暨內
    頁、租期110年12月1日至111年12月30日列母親為承租人之
    房屋租賃契約書、聲請人胞弟戶籍謄本、父母親之全國財產
    稅總歸戶財產查詢清單、108、109年度綜合所得稅各類所得
    資料清單（見司消債調卷第19頁、本院卷第59至69、81至85
    、87至93、115至117頁）為證，參酌其父親每月領有國金4,
    525元，且扶養義務人為3人，故父親扶養費部分應為3,807
    元【計算式：（最低生活費15,946元－國金4,525元）×1/3＝3
    ,807元】計算為宜，逾此範圍即不予計入；其母親每月領有
    勞保老年年金14,105元，且扶養義務人為3人，故母親扶養
    費部分應以614元【計算式：（最低生活費15,946元－勞保老
    年年金14,105元）×1/3＝614元】計算為宜，逾此範圍即不予
    計入。準此，聲請人之每月必要支出合計為23,962元（計算
    式：19,541＋3,807＋614）。
㈤、結算：聲請人以上開收入扣除必要支出後，每月有餘額4,038
    元（計算式：28,000－23,962）可供清償債務，顯無法負擔
    前開分180期，每月清償9,967元之還款方案。聲請人現年46
    歲（65年6月出生），距勞工強制退休年齡（65歲）尚約19
    年（228月），若以每月以上開餘額4,038元之8成清償債務
    ，至其退休時止，總清償數額為736,531元（計算式：4,038
    元×0.8×228月，元以下四捨五入），仍未達聲請人前揭所負
    欠之債務總額至少14,334,210元。是本院審酌聲請人目前之
    收支狀況，顯無法清償聲請人前揭所負欠之債務總額，且考
    量該積欠債務之利息或違約金仍在增加中等情況，堪認聲請
    人客觀上對已屆清償期之債務有持續不能清償或難以清償之
    虞，而有藉助清算制度調整其與債權人間之權利義務關係而
    重建其經濟生活之必要，自應許聲請人得藉由清算程序清理
    債務。
四、綜上所述，本件聲請人為一般消費者，未從事營業活動，並
    有無法清償債務之虞情事，且未經法院裁定開始更生程序或
    許可和解或或宣告破產，復查無聲請人有消債條例第6條第3
    項、第8條或第82條第2項所定駁回清算聲請之事由存在，從
    而本件聲請清算，即屬有據。另依聲請人名下有機車1輛、
    保險契約9份、存款200元，堪認聲請人並非毫無任何具清算
    價值之財產可供清算，參酌本件清算程序之規模，本院認本
    件尚有進行清算之實益，故不依消債條例第85條之規定同時
    終止清算程序，附此敘明。
五、爰依首揭規定，裁定如主文。又法院終止清算程序後，聲請
    人之債務並非當然免除，仍應由法院斟酌消債條例有關免責
    之規定，例如第133條、第134條、第135條等，依職權認定
    是否裁定免責，故法院終止清算程序後，聲請人雖有免責之
    機會，惟其財產不敷清償清算程序之費用如係因上述條例所
    定不可免責之事由所致，法院即非當然為免責之裁定，聲請
    人就其所負債務仍應負清償之責，附此敘明。　
中　　華　　民　　國　　111 　年　　6 　　月　　23　　日
                民事第三庭  法　官　饒金鳳
以上正本係照原本作成。
本裁定不得抗告。
本裁定已於民國111年6月23日下午4時公告。　
中　　華　　民　　國　　111 　年　　6 　　月　　23　　日
                            書記官　廖美紅